【裁判字號】    90,易緝,77
【裁判日期】    900726
【裁判案由】    詐欺
【裁判全文】
臺灣臺北地方法院刑事判決                            九十年度易緝字第七七號
    公  訴  人  臺灣臺北地方法院檢察署檢察官
    被      告  甲○○
右列被告因詐欺案件，經檢察官提起公訴（八十三年度偵字第八七二０號），本院判
決如左：
    主  文
甲○○連續意圖為自己不法之所有，以詐術使人將本人之物交付，處有期徒刑伍月，
如易科罰金，以佰元折算壹日。緩刑年。
    事  實
一、甲○○明知自己經濟狀況不佳，已陷於支付困難，竟意圖為自己不法之所有，並
    基於概括之犯意，先後於民國八十三年一月十七日、一月二十六日，持向位於臺
    北市○○○路○段二號九樓臺灣大來國際信用卡股份有限公司（以下簡稱大來公
    司）申請之卡號00000000000000號大來信用卡，至大來公司櫃檯
    刷卡預借現金各新臺幣（下同）十萬元（手續費各一千六百五十元，刷卡金額各
    十萬一千六百五十元），使大來公司職員陷於錯誤，誤以為其有償還能力而交付
    現金共二十萬元，甲○○因而詐得上開財物。甲○○複承續前開概括之犯意，於
    八十三年三月五日，至臺北市○○○路○段一六０號五樓之三，向乙○○詐稱有
    急用，須調現十萬元，並簽發第一商業銀行城東分行票號ＨＡ0000000號
    、發票日八十三年三月二十五日、面額十萬元之支票一紙，保證屆期定能兌現償
    還，致乙○○陷於錯誤，誤以為其有清償能力而交付現金十萬元，甲○○因而詐
    得上開財物。甲○○旋於八十三年三月二十七日逃匿至馬來西亞，嗣大來公司、
    乙○○催討未果，始知受騙。
二、案經乙○○訴由臺灣臺北地方法院檢察署檢察官偵查起訴。
    理  由
一、訊據被告甲○○對右揭犯行坦承不諱，核與告訴人大來公司、乙○○告訴狀指訴
    （見臺灣板橋地方法院檢察署八十三年度偵字第一五一九０號偵查卷第一、二頁
    ；臺灣臺北地方法院檢察署八十三年度偵字第八七二０號偵查卷第一、二頁）及
    大來公司告訴代理人謝文銓、周明莉、告訴人乙○○到庭陳述，暨證人洪曉日到
    庭證述之情節相符（見臺灣板橋地方法院檢察署上開偵查卷第十頁、第十一頁；
    臺灣板橋地方法院八十三年度易字第六一九二號刑事卷第十四頁、本院八十四年
    度易字第二六二七號刑事卷第十九頁；臺灣臺北地方法院檢察署上開偵查卷第十
    二頁、第二十頁；本院九十年五月十七日、六月七日、七月十九日訊問筆錄），
    復有信用卡申請書、信用卡帳單、信用卡簽帳明細、信用卡簽帳單（見臺灣板橋
    地方法院檢察署上開偵查卷第一至五頁；臺灣板橋地方法院上開刑事卷第二十四
    頁至第二十七頁）、支票（見臺灣臺北地方法院檢察署上開偵查卷第三頁）等影
    本附卷可稽。被告於申請大來公司大來信用卡後，自八十一年十二月迄八十二年
    十一月止，刷卡消費金額至多為五萬多元，且迄八十二年十二月止均如期清償，
    有大來公司提出之刷卡明細附卷可稽（見臺灣板橋地方法院上開刑事卷第二十三
    頁），被告於八十三年三月二十七日出國至馬來西亞，迄本件案件偵查起訴，經
    傳喚未到庭遭通緝後，始於九十年九十年三月二十八日返國，亦有被告入出境資
    料一份在卷可考（見本院八十四年度易字第二六二七號刑事卷第二十七頁、第二
    十八頁），被告復自承八十三年間每月薪資七萬多元，當時向地下錢莊借錢，期
    限未到因有資金故投資股票，後來賠錢，地下錢莊逼其還錢等語（見本院九十年
    四月二十三日訊問筆錄）。則被告明知經濟已陷於困難無清償能力，卻於八十三
    年一月間異常刷卡預借大額現金，三月間復向乙○○借款，旋於三月二十七日出
    國避不見面，未清償借款，足見自始即有詐欺之犯意至明。是被告之自白與事實
    相符，本件事證明確，被告犯行堪以認定，應依法論科。
二、按被告持申請之信用卡刷卡預借現金，當場獲得信用卡公司給付之現金，應係詐
    得現實財物，是被告以大來信用卡刷卡預借現金及向乙○○借款行為，核其所為
    ，係犯刑法第三百三十九條第一項之詐欺取財罪。被告持大來信用卡刷卡預借現
    金犯行部分，雖未據本件起訴（該部分係經臺灣板橋地方法院檢察署檢察官另以
    八十三年度偵字第一五一九０號案件偵查起訴，經臺灣板橋地方法院移轉管轄，
    由本院以九十年度易緝字第七六號案件審理），惟與本件已起訴之被告向乙○○
    借款部分，時間緊接、方法相似，顯係基於概括之犯意反覆為之，有連續犯裁判
    上一罪關係，本院自得予以審酌，併予敘明。又被告先後數詐欺取財行為，時間
    緊接，所犯罪名相同，顯係出於概括之犯意為之，為連續犯，應依刑法第五十六
    條之規定論以一罪，並加重其刑。爰審酌被告犯罪之動機、目的、犯罪之手段、
    犯罪所生之危險或損害、欠款共三十餘萬元、犯罪後坦承犯行，並與告訴人大來
    公司、乙○○達成和解，有和解書二份附卷可稽等一切情狀，量處如主文所示之
    刑，以示懲儆。再者，被告行為後，刑法第四十一條業已修正，並於九十年一月
    十日經總統公布，於九十年一月十二日生效，茲比較新舊法文修正之結果，其中
    原舊法第四十一條「犯最重本刑為三年以下有期徒刑以下刑之罪，而受六月以下
    有期徒刑或拘役之宣告，因身體、教育、職業或家庭之關係，執行顯有困難，得
    以一元以上三元以下折算一日，易科罰金」之規定，已經修正之新法擴大得易科
    罰金之範圍，凡「所犯最重本刑為五年以下有期徒刑之罪」，符合前開與舊法相
    同之其他要件下，即得易科罰金。本件被告所犯刑法第三百三十九條第一項之罪
    ，為最重本刑五年以下有期徒刑之罪，適用新法得易科罰金，對被告而言，自較
    有利，爰依刑法第二條第一項前段之規定，適用裁判時新修正刑法第四十一條第
    一項之規定為易科罰金之諭知，併此敘明。末查，被告前未曾受有期徒刑以上刑
    之宣告，有臺灣高等法院檢察署刑案紀錄簡覆表一紙附卷可稽，被告經此教訓，
    應知警惕，無再犯之虞，並參酌被告惡性尚非重大，且已自白犯行深表悔悟，並
    與告訴人達成和解等情，本院因認對被告所處之刑，以暫不執行為適當，爰併宣
    告緩刑三年，以啟自新。
據上論斷，應依刑事訴訟法第二百九十九條第一項前段，刑法第二條第一項前段、第
五十六條、第三百三十九條第一項、第四十一條第一項、第七十四條第一款，罰金罰
鍰提高標準條例第一條前段、第二條，判決如主文。
本案經檢察官林淑玲到庭執行職務
中      華      民      國    九十      年      七    月    二十六      日
                                      臺灣臺北地方法院刑事第八庭
                                          法  官  鄭  佾  瑩
右正本證明與原本無異。
如不服本判決，應於判決送達後十日內，向本院提出上訴狀。
                                          書記官  何  適  熹
中      華      民      國    九十       年     八      月     七      日
附錄本案論罪科刑法條全文
刑法第三百三十九條：
一意圖為自己或第三人不法之所有，以詐術使人將本人或第三人之物交付者，處五年
  以下有期徒刑、拘役或科或併科一千元以下罰金。
二以前項方法得財產上不法之利益或使第三人得之者亦同。
三前二項之未遂犯罰之。


司法院資訊處製作；財團法人民間司法改革基金會備份。
